臺灣臺中地方法院民事判決　九十三年度訴字第三四五號
　　原　　　告　戊　○
　　訴訟代理人　羅豐胤　　律師
　　被　　　告　聯信商業銀行股份有限公司
　　法定代理人　丙○○
　　訴訟代理人　乙○○
　　被　　　告　日盛國際商業銀行股份有限公司
　　法定代理人　丁○○
　　訴訟代理人　己○○
　　　　　　　　甲○○
右當事人間請求損害賠償事件，於民國九十三年十一月五日言詞辯論終結，本院判決
如左：
    主      文
原告之訴及假執行之聲請均駁回。
訴訟費用由原告負擔。
    事      實
甲、原告方面：
  一、聲明：
    （一）被告應給付原告新台幣（下同）一百萬元暨自起訴狀繕本送達被告翌日起
          至清償日止，按年息百分之五計算之利息。
    （二）被告應給付原告二千萬元。
　　（三）被告應將本件判決書全文刊登於聯合報或中國時報一日。
　　（四）原告願提供擔保，請准予宣告假執行。
  二、陳述：
    （一）原告前提供所有坐落台中市○○區○○路一００地號土地及其上門牌號碼
          台中市北屯區○○○○○街四七號建物（下稱文昌東十二街房地）為擔保
          ，設定最高限額抵押權二百五十萬，向被告聯信商業銀行股份有限公司（
          下稱聯信銀行）借款二百萬元。嗣因尚積欠被告聯信銀行一百五十三萬三
          千八百元未為清償，經被告聯信銀行持本院八十八年度拍字第一四六四號
          民事裁定為執行名義，聲請本院民事執行處以八十八年度民執辰字第一五
          三四九號拍賣抵押物，於該執件事件中，文昌東十二街房地核定之最低拍
          賣價格為二百三十二萬九千元，即足清償原告所積欠之上開借款債務。詎
          被告聯信銀行以同一借款債權另向本院聲請八十八年度裁全辰字第二０三
          七號民事假扣押裁定及八十八年度執全辰字第一五一三號假扣押執行原告
          與訴外人美觀建設有限公司（下稱美觀公司）共有，應有部分一萬分之四
          千八百四十八，已設定抵押權與被告日盛國際商業銀行（下稱日盛銀行，
          前為寶島商業銀行）坐落台中市西屯區○○○段第九五二地號（下稱系爭
          假扣押標的）及其上門牌台中市西屯區○○○○街一二一號七樓之三房屋
          （下稱一二一號七樓之三房屋），並與被告日盛銀行所聲請本院民事執行
          處八十九年度執辰字第三一０二號併案執行。被告聯信銀行於九十二年八
          月二十九日始聲請撤銷上開假扣押裁定，而被告日盛銀行亦於九十二年十
          一月二十日撤回上開執行後，復聲請本院九十二年度執辰字第四八五一三
          號強制執行。被告就系爭假扣押標之執行事件長達四年，執行並無效果，
          其聲請撤銷假扣押裁定，符合民事訴訟法第五百三十一條第一項自始不當
          而撤銷及債權人聲請而撤銷之要件，是被告應賠償原告因假扣押所受權利
          及名譽之損害，爰依民事訴訟法第五百三十一條及民法第一百四十八條、
          第一百八十四條及第一百九十五條之規定提起本訴。
    （二）依公寓大廈管理條例第四條第二項規定，建築物專有部分所有權不得與基
          地應有部分分別移轉。如建築基地遭查封無法處分移轉，則其上之建物亦
          不得單獨辦理所有權移轉。是因土地遭查封，其所造成建物無法如期銷售
          之損害，衡諸一般社會通念，兩者間顯具有相當因果關係。系爭假扣押標
          的物之土地上，計有門牌台中市西屯區○○○○街一一七、一一九、一二
          一、一二三、一二五及一二七號等六棟建物，被告聯信銀行雖僅就假扣押
          原告應有土地部分，實際上導致系爭假扣押標及其上房屋無法自由處分，
          ，使原告受有財產上之消極損害，因消極損害證明不易，原告爰僅先表明
          全部請求之最低金額一百萬元，其他部分請本院審酌一切情況，依心證定
          被告應賠償之數額。再者，被告之借款債權均有設定抵押權擔保，並無日
          後不能強制執行或甚難執行之虞，其等所為重複聲請假扣押裁定及執行顯
          為權利濫用，嚴重損害原告之名譽，爰請求被告賠償精神慰撫金二千萬元
          。
    （三）民事訴訟法第五百三十一條九十一年之修正理由及最高法院八十九年台上
          字第六七二號判決意旨，認債權人之賠償責任，係基於法律之規定所生，
          並不以債權人有故意或是過失為要件，亦無所謂不法性可言，法院僅需審
          酌債務人所受損害與假扣押之間有無因果關係即可。是被告聯信銀行既自
          認於九十二年八月廿九日向本院聲請撤銷八十八年度裁全字第二０三七號
          假扣押裁定，其行為該當民事訴訟法第五百三十一條第一項之債權人聲請
          撤銷，故被告於原告因受假扣押致受有損害範圍內，應負損害賠償責任。
          被告聯信銀行雖舉台灣高等法院暨所屬法院八十九年法律座談會民事類提
          案第四十一號審查意見（下稱八十九年法律座談會民事第四十一號審查意
          見）僅屬與會多數法官意見，並無任何拘束力。至於最高法院九十年台上
          字第一九四九號判決主張最高法院就債權人撤銷假扣押之解釋方法，尚非
          一致，故應詳究立法本旨後始得斷定應採何種見解為正確。民事訴訟法第
          五百三十一條第一項定有三種獨立之請求權基礎，其一為自始不當而撤銷
          ，若對其餘二種請求權均限縮於原假扣押為不當始有適用，將使完全喪失
          其獨立請求權之地位，而淪為自始不當而撤銷概念下之特定型態，顯與立
          法本意相違。是否為自始不當，應由上級審法院即抗告法院做成判斷始為
          妥適。若債務人以其他二種請求權為由，提出損害賠償之訴時，若該請求
          權均限縮於原假扣押為不當始有適用，則原裁定是否不當，交由訴訟繫屬
          法院即同級法院判斷，顯有不當。再者，民事訴訟法第五百三十一條第一
          項所列三種事由，係為避免債務人於實體法上權利狀態未確定之前，遭受
          債權人因實行保全行為而遭受侵害，所特別訂定法定之債類型。故於解釋
          上不應採取限縮解釋，以免實質增加法所未定之限制，進而破壞立法本旨
          。
  　（四）原告第一項聲明係基於民事訴訟法第五百三十一條第一項而生之請求。而
          第二項及第三項聲明則係基於民法第一百四十八條、第一百八十四條及第
          一百九十五條而生之請求。兩者之訴訟標的顯屬有別，本質上屬於可分之
          數訴，惟若合併於同一程序內請求者，則其性質應屬單純客觀訴之合併，
          若其中一項訴訟標的以達可為裁判之程度者法院得為一部之終局判決，民
          事訴訟法第三百八十二條定有明文。亦即就數訴之起訴合法要件及實體上
          權利保護要件均獨立認定，不因他部之訴欠缺起訴合法要件而必須全部敗
          訴，併此敘明。
  三、證據：提出本院八十八年度執全辰字第一五一三號與八十九年度執辰字第三一
      ０二號執行案件異議彙整表一件、本院囑託塗銷查封登記書影本二件、本院九
      十二年度裁全聲辰字第六六五號民事裁定影本一件、廣告圖說一件、建物登記
      謄本影本三件、民事判決影本一件、本院八十七年度拍字第五０三七號民事裁
      定影本一件、聲請狀影本一件、最高法院八十九年度台上六七二號判決影本一
      件、本院八十九執辰字第三一０二號函影本一件及本院八十八執辰字第一五一
      三號函影本一件為證。
乙、被告聯信銀行方面：
  一、聲明：駁回原告之訴，並陳明願供擔保，請准宣告免為假執行。
  二、陳述：
    （一）被告聯信銀行原名為保證責任台中市第六信用合作社（下稱台中六信），
          嗣與屏東縣屏東市第一信用合作社合併，於八十九年七月一日變更名稱為
          聯信銀行，是被告聯信銀行概括承受台中六信之債權債務。原告因積欠被
          告聯信銀行本金一百五十三萬三千八百元及其利息、違約金未為清償，經
          被告聯信銀行聲請拍賣抵押物即文昌東十二街房地，又被告聯信銀行因恐
          拍賣後所得金額不足清償上開債務，而依民事訴訟法第五百二十六條第二
          項規定，依本院八十八年度裁全辰字第二０三七號民事裁定，於提供擔保
          後，聲請假扣押系爭假扣押標的及其上一二一號七樓之三房屋，並無不當
          。而原告就被告聯信銀行之上開假扣押裁定提起抗告，經台灣高等法院台
          中分院駁回其抗告確定，原告另聲請撤銷該假扣押裁定，亦經本院裁定聲
          請駁回。嗣因被告聯信銀行於上開抵押物拍賣後受償，始聲請撤銷上開假
          扣押裁定及執行，乃屬假扣押裁定後之情事變更，與自始不當而撤銷有間
          ，原告依民事訴訟法第五百三十一條提起本訴，於法不合。
    （二）依八十九年法律座談會民事第四十一號審查意見，認為債權人聲請撤銷假
          扣押裁定，除其本案之請求為正當者外，應依民事訴訟法第五百三十一條
          規定，賠償債務人因假扣押或供擔保所受之損害。依最高法院六十七年台
          上字第一四０七號、六十九年台上字第一八七九號判例見解，假扣押裁定
          縱因本案訴訟敗訴確定而經撤銷，亦僅屬因命假扣押以後之情事變更而撤
          銷，並非因自始不當而撤銷。依據最高法院九十年台上字第一九四九號判
          決意旨，假扣押裁定因本案訴訟敗訴確定而撤銷或嗣後受清償始予聲請撤
          銷者，均屬於假扣押以後之情事變更而撤銷，非因自始不當而撤銷，故債
          務人無從依民事訴訟法第五百三十一條規定請求損害賠償。以上均與原告
          引用最高法院八十九年台上字第六七二號判決之意見不同。再者，民事訴
          訟法第五百三十一條之立法意旨，應該是以懲罰請求不正當之債權人，其
          保全債務人權益之措施，然如不問債權人是否有無正當請求權源，僅要聲
          請撤銷假扣押，即須負賠償責任，將無法貫徹其立法意旨。
    （三）原告主張系爭假扣押標的及其上建物，因遭被告聯信銀行假扣押故遲遲無
          法出售，而受有損失云云，惟其無法證明其確實受有損害及其損害與被告
          聯信銀行之假扣押行為間，有何因果關係。民事訴訟法二百二十二條第二
          項之規定須當事人已證明受有損害始有適用，原告尚無法證明其確實受有
          損害，如何請求法院審酌一切情況，依心證定其數額。況其表明全部請求
          之最低金額為一百萬元，並無依據。本件假扣押時間雖長達四年之久，係
          因原告之訴訟行為所致，故難認定其間有因果關係。
  三、證據：提出財政部函一件、公司登記證一件、營業執照一件、借據二件、抵押
      權設定契約書一件、他項權利證明書一件、約定書一件、放出檔明細查詢一件
      、逾期欠款附表一件、提存書一件、台灣高等法院台中分院八十八年度抗字第
      八０二號民事裁定一件、本院九十一年度裁全聲辰字第一三七號民事裁定、本
      院八十八年度民執辰字第一五三四九號強制執行金額計算書分配表一件、本院
      九十二年度裁全聲辰字第六六五號民事裁定一件、裁定確定證明書一件、本院
      八十八年度執全辰字第一五一三號囑託塗銷查封登記書一件、八十七年簡上字
      第五七號裁判要旨一件、八十九年訴字第三六三一號裁判要旨一件、台灣高等
      法院暨所屬法院八十九年法律座談會民事類提案第四十一號審查意見一件、最
      高法院六十七年台上字第一四０七號判例一件、最高法院六十九年台上字第一
      八七九號判例一件及最高法院九十年度台上字第一九四九號判決一件（以上均
      為影本）為證。
丙、被告日盛銀行方面：
  一、聲明：駁回原告之訴，並陳明願供擔保，請准宣告免為假執行。
  二、陳述：
    （一） 訴外人美觀公司於八十一年十二月十四日以其董事即原告及其配偶鄧思
           貽為連帶保證人，提供台中市西屯區○○○○街一二一號等十五間建物
           及其基地即系爭假扣押標的為擔保，向被告日盛銀行借款二千四百萬元
           。因美觀公司未依約繳納利息，經被告日盛銀行聲請執行上開抵押物求
           償，並由本院執行處以八十九年度執辰字第三一０二號受理在案。於執
           行期間被告日盛銀行為免原告所有一二一號七樓之三建物因系爭假扣押
           標的拍定後，使原告仍擁有該建物，而喪失其土地應有部分，因違反公
           寓大廈條例，遭地政機關拒絕為所有權移轉登記，遂追加執行上開建物
           ，並無違法。
     （二）因原告不斷干擾上開強制執行程序之進行，導致該執行事件遲延而無法
           拍定，後因執行法院為避免事件遲延，而商請被告日盛銀行撤回。被告
           嗣於九十二年十一月再次具狀聲請強制執行，即本院九十二年度執辰字
           第四八五一三號執行事件。被告日盛公司依消費借貸及連帶保證之法律
           關係，請求拍賣原告之抵押物，原告應有忍受之義務，依最高法院四十
           五年台上字第一一四三號判例意旨，乃權利之正當行使，被告日盛銀行
           並無濫用權利之情事。
  三、證據：提出原告及鄧思貽保證債務明細表一件及債權憑證影本三件為證。
丁、本院依職權調閱本院八十八年度重訴字第八四七號清償借款事件民事卷宗及九十
    年度執字第一一三一五號拍賣抵押物事件民事執行卷宗。
    理      由
一、按提起民事訴訟應依民事訴訟法第七十七條之十三規定繳納裁判費，此為必須具
    備之程式。因此，原告起訴未依上開規定繳納裁判費者，倘經審判長定期間命其
    補繳後，仍未補正時，即應認為其訴不合法，依民事訴訟法第二百四十九條第一
    項第六款裁定駁回之。以一訴主張數項標的者，其價額合併計算之，民事訴訟法
    第七十七條之二第一項前段定有明文，是以一訴主張給付兩項標的，自應以合併
    計算之價額繳納裁判費，不得割裂某一部份之訴訟標的已繳，某一部份未繳，則
    原告起訴主張二項標的，未據繳納裁判費，經法院定期命其補繳後，原告若僅就
    其中一項請求標的之裁判費繳納時，仍應認為其訴不合法，以裁定駁回其訴之全
    部，最高法院三十年抗字第二五七號著有判例。本件原告起訴，依其起訴狀所載
    之聲明，其一為命被告給付原告因假扣押所受損害一百萬元。其二為請求被告給
    付精神慰撫金二千萬元。是原告第一、二項聲明部分應依民事訴訟法第七十七條
    之二及七十七條之三規定，合併計算價額，並應繳納裁判費十九萬六千八百元。
    而原告起訴時僅繳納部分裁判費，經本院於九十三年十月八日言詞辯論期日，命
    原告補繳裁判費。原告固主張該兩者訴之聲明之訴訟標的有別，本質上屬於可分
    之數訴，其性質應屬單純客觀訴之合併，若其中一項訴訟標的已達可為裁判之程
    度者法院得為一部之終局判決，裁判費用得分別計算云云。既然原告並未撤回訴
    之一部，亦未減縮應受判決事項之聲明，原告乃主張之二項聲明，其亦未補繳裁
    判費，而現行法並未規定就客觀訴之合併之訴訟，得僅繳納部分裁判費，揆諸前
    揭說明，原告僅繳納一部分裁判費，其訴仍不合法，應駁回全部之訴。
二、按權利之行使，不得違反公共利益，或以損害他人為主要目的。行使權利，履行
    義務，應依誠實及信用方法。又不法侵害他人之名譽者，被害人雖非財產上之損
    害，亦得請求賠償相當之金額。民法第一百四十八條及一百九十五條第一項前段
    分定有明文。權利之行使，是否以損害他人為主要目的，應就權利人因權利行使
    所能取得之利益，與他人及國家社會因其權利行使所受之損失，比較衡量以定之
    。倘其權利之行使，自己所得利益極少而他人及國家社會所受之損失甚大者，自
    得視為以損害他人為主要目的，此乃權利社會化之基本內涵所必然之解釋，最高
    法院七十一年台上字第七三七號著有判例。原告雖主張其向被告借款之債權，均
    有設定抵押權擔保，並無日後不能強制執行或甚難執行之虞，是被告重複聲請假
    扣押裁定及執行，顯為權利濫用，嚴重損害原告之名譽，爰請求被告賠償精神慰
    撫金二千萬元云云。經查：
  （一）原告雖起訴主張依據民事訴訟法第五百三十一條及民法第一百四十八條、第
        一百八十四條及第一百九十五條之規定，被告應賠償原告因假扣押所受權利
        及名譽之損害，即原告受財產損害一百萬元及精神慰撫金二千萬元，而其性
        質應屬單純客觀訴之合併，裁判費用得分別計算云云。倘原告主張果能成立
        ，然原告迄今僅繳納其請求財產損害一百萬元部分之裁判費用即一萬零九百
        元，此有本院繳費收據，附卷可憑，是原告並未繳納請求精神慰撫金二千萬
        元部分之裁判費用至明。從而，該精神慰撫金之請求部分，未依據民事訴訟
        法第七十七條之十三規定繳納裁判費，並經本院定期命原告補繳，而逾期未
        繳納，亦為原告所自認。從而，縱使原告僅繳納請求財產損害一百萬元部分
        之裁判費用，於法有據，本院僅需審究原告主張其因被告假扣押不當而發生
        之財產上之損害。至於有關請求精神慰撫金二千萬元部分云云，該部分起訴
        顯不合法，應予駁回。
  （二）退步言，縱使原告就請求精神慰撫金二千萬元部分，其起訴合法。惟原告積
        欠被告借款未為清償，被告依消費借貸契約及民事訴訟法第五百二十六條之
        規定假扣押原告之財產，係屬正當權利之行使，並無被告所得利益極少，而
        原告及國家社會所受之損失甚大之情事。是原告主張被告此舉係違反民法第
        一百四十八條規定云云，顯為曲解法律之抗辯，殊無理由。況原告亦未提出
        其他積極證據，證明被告就其名譽受損有何加害行為之不法情事，其主張被
        告應負民法第一百九十五條之責任云云，自屬無據。
三、原告起訴主張前提供所有坐落文昌東十二街房地為擔保，向聯信銀行借款二百萬
    元。嗣因尚積欠被告聯信銀行一百五十三萬三千八百元未為清償，經被告聯信銀
    行持本院八十八年度拍字第一四六四號民事裁定為執行名義，聲請本院民事執行
    處以八十八年度民執辰字第一五三四九號拍賣抵押物，而文昌東十二街房地核定
    之最低拍賣價格，即足清償原告所積欠之上開借款債務。詎被告聯信銀行以同一
    借款債權另向本院聲請八十八年度裁全辰字第二０三七號民事假扣押裁定及八十
    八年度執全辰字第一五一三號假扣押執行系爭假扣押標的及其上一二一號七樓之
    三房屋，並與被告日盛銀行所聲請本院民事執行處八十九年度執辰字第三一０二
    號併案執行。被告聯信銀行於九十二年八月二十九日始聲請撤銷上開假扣押裁定
    ，而被告日盛銀行亦於九十二年十一月二十日撤回上開執行後，復聲請本院九十
    二年度執辰字第四八五一三號強制執行。被告就系爭假扣押標之執行事件長達四
    年，執行並無效果，其聲請撤銷假扣押裁定，符合民事訴訟法第五百三十一條第
    一項自始不當而撤銷及債權人聲請而撤銷等要件，是被告應賠償原告因假扣押所
    受權利及名譽之損害，爰依民事訴訟法第五百三十一條及民法第一百四十八條、
    第一百八十四條及第一百九十五條之規定，提起本訴請求被告賠償因假扣押所受
    損害一百萬元及精神慰撫金二千萬元等語。被告聯信銀行則以其因恐拍賣文昌東
    十二街房地後所得金額不足清償原告積欠之債務，而依民事訴訟法第五百二十六
    條第二項規定，以本院八十八年度裁全辰字第二０三七民事裁定，於提供擔保後
    ，聲請假扣押系爭假扣押標的及其上一二一號七樓之三房屋，故無不當。嗣因被
    告聯信銀行於上開抵押物拍賣後受償，始聲請撤銷上開假扣押裁定及執行，乃屬
    假扣押裁定後之情事變更，與自始不當而撤銷有間。況原告無法證明其確實受有
    損害及其損害與被告聯信銀行之假扣押行為間，是否有相當因果關係等語。被告
    日盛銀行則以因原告不斷干擾系爭假扣押標的等強制執行程序之進行，導致該執
    行事件遲延而無法拍定，其依消費借貸及連帶保證之法律關係，請求拍賣原告之
    抵押物，原告應有忍受之義務，乃權利之正當行使，被告日盛銀行並無濫用權利
    之情事等語置辯。
四、原告主張前提供所有坐落文昌東十二街房地為擔保，向聯信銀行借款二百萬元。
    嗣因尚積欠被告聯信銀行一百五十三萬三千八百元未為清償，經被告聯信銀行持
    本院八十八年度拍字第一四六四號民事裁定為執行名義，聲請本院民事執行處以
    八十八年度民執辰字第一五三四九號拍賣抵押物。被告聯信銀行以同一借款債權
    另向本院聲請八十八年度裁全辰字第二０三七號民事假扣押裁定，並以本院八十
    八年度執全辰字第一五一三號假扣押執行系爭假扣押標的及其上一二一號七樓之
    三房屋，而與被告日盛銀行所聲請本院民事執行處八十九年度執辰字第三一０二
    號併案執行。被告聯信銀行嗣於九十二年八月二十九日聲請撤銷上開假扣押裁定
    ，而被告日盛銀行亦於九十二年十一月二十日撤回上開執行後，復聲請本院九十
    二年度執辰字第四八五一三號強制執行，被告就系爭假扣押標之執行事件長達四
    年等事實。業據原告提出本院八十八年度執全辰字第一五一三號及八十九年度執
    辰字第三一０二號執行案件異議彙整表、本院囑託塗銷查封登記函、本院九十二
    年度裁全聲辰字第六六五號民事裁定、建物登記謄本、民事判決、本院八十七年
    度拍字第五０三七號民事裁定、聲請狀、本院八十九執辰字第三一０二號函及本
    院八十八執辰字第一五一三號函等件為證。均為被告所不爭執，應堪信為真實。
五、按假扣押因自始不當而撤銷，或因第五百二十九條第四項及第五百三十條第三項
    之規定而撤銷者，債權人應賠償債務人因假扣押或供擔保所受之損害，民事訴訟
    法第五百三十一條第一項定有明文。原告主張被告聯信銀行以同一借款債權聲請
    拍賣抵押物文昌東十二街房地及假扣押執行系爭假扣押標的及其上一二一號七樓
    之三房屋，嗣於九十二年八月二十九日聲請撤銷上開假扣押裁定，是被告聯信銀
    行聲請撤銷假扣押裁定，符合民事訴訟法第五百三十一條第一項自始不當而撤銷
    及債權人聲請而撤銷之要件，導致其受有損害云云。被告聯信銀行則辯稱其聲請
    撤銷假扣押裁定，係屬假扣押裁定後之情事變更，與自始不當而撤銷有間等語。
    被告日盛銀行亦辯稱其聲請強制執行，為權利正當之行使等語。是本院自應審究
    被告聯信銀行撤銷系爭假扣押裁定，是否屬自始不當而撤銷。經查：
  （一）按民事訴訟法第五百三十一條所謂假扣押裁定因自始不當而撤銷，係指對於
        假扣押裁定抗告，經抗告法院依命假扣押時客觀存在之情形，認為不應為此
        裁定而撤銷之情形而言，倘係因本案訴訟敗訴確定而撤銷該裁定，僅屬因命
        假扣押以後之情事變更而撤銷，尚非該條所謂因自始不當而撤銷，最高法院
        六十七年度台上字第一四０七號著有判例。是不得以債權人提起之本案訴訟
        敗訴確定為由，逕行認定假扣押裁定自始不當。
  （二）被告聯信銀行於聲請本院八十八年度裁全辰字第二０三七號民事假扣押裁定
        後，經原告聲請本院裁定命被告聯信銀行於七日內起訴，被告聯信銀行遂起
        訴請求原告清償借款，並經本院八十八年度訴字第三三二三號判決駁回被告
        聯信銀行之訴及假執行之聲請。此有原告提出之本院八十八年度訴字第三三
        二三號民事判決，附卷可稽。被告聯信銀行上開假扣押裁定，係依民事訴訟
        法第五百二十六條第二項規定，就原告所受損害已供法院所定之擔保，該假
        扣押裁定，於九十二年八月二十九日經被告聯信銀行聲請撤銷。而原告就上
        開假扣押裁定提出抗告，經台灣高等法院台中分院以八十八年度抗字第八０
        二號民事裁定駁回抗告確定，有被告聯信銀行提出民事裁定，在卷足憑。揆
        諸前揭說明，被告聯信銀行向本院聲請之八十八年度裁全辰字第二０三七號
        民事假扣押裁定，並非因自始不當而撤銷。從而，原告此部分主張，即不足
        採。
六、按假扣押裁定依民事訴訟法第五百三十一條第一項規定而撤銷者，債權人固應賠
    償債務人因假扣押所受之損害，但必債務人確因假扣押受有損害，且損害與假扣
    押之間具有因果關係，始得請求賠償，最高法院六十年台上字第四七０三號著有
    判例。原告固主張因系爭假扣押標的遭查封，造成建物無法如期銷售之損害，兩
    者間顯具有相當因果關係，原受有財產上之消極損害，原告先請求一百萬元云云
    。被告聯信銀行則辯稱原告除未證明其確實受有損害外，且該損害與被告聯信銀
    行之假扣押行為間，亦無相當因果關係等語。是本院自應審究原告有無因被告聯
    信銀行聲請假扣押執行，而受有損害，二者間有無因果關係。經查：
  （一）依據民事訴訟法第五百三十一條第一項規定損害賠償之請求，債權人所負之
        賠償損害責任，乃本於假扣押裁定撤銷之法定事由或債權人撤銷假扣押裁定
        而生，亦即因假扣押所生之賠償請求權之成立，並不以假扣押債權人有故意
        或過失為要件，故原告主張因被告假扣押而受財產上損害，據此請求賠償時
        ，固無須就損害發生之原因事實與損害之發生間，負舉證之責任。惟其仍須
        就損害發生與假扣押行為間，兩者具有相當因果關，舉證以實其說。
  （二）系爭假扣押標的經被告聯信銀行向法院聲請假扣押執行，並與被告日盛銀行
        聲請之本院民事執行處八十九年度執辰字第三一０二號併案執行之事實，有
        原告提出本院八十九執辰字第三一０二號函，在卷可參。雖系爭假扣押標的
        前經被告聯信銀行聲請本院假扣押，嗣後被告撤回假扣押執行或撤銷假扣押
        裁定在後，然原告是否因假扣押執行而受有損害，原告並未舉證以實其說，
        其僅說明依據社會一般觀念，系爭假扣押標的遭被告查封或聲請拍賣，導致
        假扣押標的及其上建物均無法如期銷售云云，實無法證明原告係因上開假扣
        押而受有任何損害。從而，原告主張被告應就其假扣押所受之損害，負損害
        賠償責任云云，即無理由。
七、綜上所述，本件原告以被告就系爭假扣押標之執行事件長達四年，執行並無效果
    ，其聲請撤銷假扣押裁定，符合民事訴訟法第五百三十一條第一項自始不當而撤
    銷及債權人聲請而撤銷之要件及民法第一百四十八條、第一百八十四條及第一百
    九十五條侵權行為之法律規定，而請求被告應賠償原告因假扣押所受權利損害一
    百萬元及名譽損害二千萬元，及自本件起訴狀繕本送達翌日起按年息百分之五計
    算之法定遲延利息，及將本件判決書全文刊登於聯合報或中國時報一日。於法未
    合，為無理由，不應准許。原告之訴既經駁回，其假執行之聲請，已失所附麗，
    應併予駁回。
八、本件判決之基礎已臻明確，兩造其餘攻擊防禦方法及舉證，核與判決無影響，爰
    不另一一論述，併此敘明。
九、據上論結，本件原告之訴為無理由，依民事訴訟法第二百四十九條第一項第六款
    、第七十八條，判決如主文。
中　　　華　　　民　　　國　　九十三　　年　　十一　　　月　　三十　　　日
                                    臺灣臺中地方法院民事第四庭
~B法      官　林洲富
右為正本係照原本作成
如對本判決上訴，須於判決送達後廿日內向本院提出上訴狀
中　　　華　　　民　　　國　　九十三　　年　　 十一　　 月　　 三十　　 日
~B法院書記官
